臺灣新北地方法院刑事判決
111年度訴字第587號
公  訴  人  臺灣新北地方檢察署檢察官
被      告  田凱銘



指定辯護人  本院公設辯護人  湯明純  
上列被告因違反毒品危害防制條例案件，經檢察官提起公訴（11
1年度偵字第6692號），本院判決如下：
    主  文
田凱銘共同犯販賣第二級毒品罪，處有期徒刑陸年。扣案IPHONE
 SE手機（含SIM卡一張，IMEI：000000000000000號）壹支沒收
；未扣案之犯罪所得新臺幣壹萬陸仟元沒收，如於全部或一部不
能沒收或不宜執行沒收時，追徵其價額。
    事  實
一、田凱銘明知甲基安非他命為毒品危害防制條例第2條第2項第
    2款明定之第二級毒品，不得販賣，竟意圖營利，與蔡明賢
    （涉犯共同販賣第二級毒品，經本院以110年度訴字第1311
    號判處有期徒刑5年6月，現由臺灣高等法院以111年度上訴
    字第3416號審理中）基於販賣第二級毒品之犯意聯絡，由田
    凱銘於民國110年8月21日凌晨1時許，以其所有IPHONE SE手
    機，使用通訊軟體LINE，與陳文政談妥以新臺幣（下同）16
    ,000元之代價，出售8公克之甲基安非他命後，於同日凌晨1
    時10分許，傳送蔡明賢名下，借予田凱銘使用之台新商業銀
    行000-00000000000000號帳戶（下稱本案台新銀行帳戶）與
    陳文政，供其匯入上開購毒款項使用，田凱銘復於同日上午
    10時50分許，指示負責保管其所有安非他命之蔡明賢，以LA
    LAMOVE外送方式，將1公克之甲基安非他命藏放於水洗機內
    ，並包裹完畢，送交不知情之LALAMOVE外送員，由外送員送
    達陳文政位在新北市○○區○○路000○0號住所；再於翌日上午1
    1時20分許，由田凱銘親送7公克甲基安非他命，至陳文政上
    址住所，以此方式完成毒品交易。嗣田凱銘因另案通緝，於
    110年8月23日晚間7時6分許，在新北市○○區○○路000○0號，
    為警逮捕，並扣得其所有IPHONE SE手機（含SIM卡1張，IME
    I：000000000000000號）1支。
二、案經臺灣新北地方檢察署指揮新北市政府警察局永和分局移
    送該署檢察官偵查起訴。
    理  由
壹、程序部分
    本判決下列所引用被告以外之人於審判外之陳述，檢察官、
    被告田凱銘及其辯護人於本院審理中表示不爭執證據能力（
    見本院卷第109頁、第251頁），且迄至言詞辯論終結前亦未
    聲明異議（見本院卷第249至279頁），本院審酌上開證據資
    料製作時之情況，尚無違法不當及證明力明顯過低之瑕疵，
    認以之作為證據應屬適當，而認前揭證據資料有證據能力；
    而非供述證據部分，本院亦查無有何公務員違反法定程序取
    得之情形，且各該證據均經本院於審判期日依法進行證據之
    調查、辯論，被告於訴訟上之防禦權，已受保障，故該等證
    據資料均有證據能力。至被告及辯護人，另否認證人陳文政
    於警詢之證述，惟因本院並未引用上揭證據作為認定犯罪事
    實之基礎，自無庸贅述其有無證據能力之理由。
貳、實體部分：
一、認定犯罪事實所憑之證據及理由：
  ㈠被告於110年8月21日凌晨1時許，使用LINE與陳文政聯繫，並
    傳送蔡明賢名下，借予被告使用之本案台新銀行帳戶帳號與
    陳文政，供陳文政匯入16,000元，復於同日上午10時50分，
    指示負責保管甲基安非他命之蔡明賢，以LALAMOVE外送方式
    ，將1公克之甲基安非他命藏放於水洗機內，並包裹完畢，
    送交不知情之LALAMOVE外送員，由外送員送達陳文政位在新
    北市○○區○○路000○0號住所，且於翌日（22日）有前往陳文
    政上址住所之事實，為被告於本院中坦承不諱（見本院卷10
    8、109頁），核與證人蔡明賢於警詢、偵查及另案審理（見
    他字卷第345至349頁、偵字卷㈠第11至21頁、第213至220頁
    、第223至228頁、第237至239頁、本院卷第157至163頁、第
    165至170頁、第171至198頁、第199至210頁）、證人陳文政
    於偵查及本院審理中之證述（見偵字卷㈠第201至206頁、偵
    字卷㈡第37至64頁、本院卷第252至262頁）相符，並有被告
    與暱稱「蔡小伊」（蔡明賢）之Line對話截圖、被告與暱稱
    「政（怡安的爸）」（陳文政）之Line對話截圖、LALAMOVE
    快遞截圖、台新國際商業銀行110年10月4日台新作文字第11
    024731號函暨蔡明賢（000-00000000000000）帳戶之110年3
    月1日至9月17日之交易明細在卷（見他字卷第101至117頁、
    第118至139頁、第140頁、第159至161頁）可佐，堪認為真
    。
　㈡證人陳文政確有與被告於110年8月21日達成以16,000元代價
    向被告購買8公克甲基安非他命之約定，證人陳文政匯款後
    ，被告於當日先行以LALAMOVE外送交付1公克甲基安非他命
    ，於翌日由被告親送剩餘7公克甲基安非他命與證人陳文政
    完成交易之事實，有下列證據足之證明：
　1.證人陳文政於偵查時稱：伊有以LINE向暱稱「…」（即被告
    田凱銘）購買甲基安非他命，伊先於110年8月20日晚間9時3
    4分問被告「現在2/1多少」，係詢問甲基安非他命一半（8
    公克）的價錢如何，被告回覆「要去批貨」係被告表示要去
    跟上游購買的意思，被告於110年8月21日凌晨1時12分所傳
    帳號（即本案台新銀行帳號）給伊，係要求伊將購買毒品之
    款項匯入該帳號，伊總共跟被告買8公克，共16,000元，伊
    於同日將16,000元匯入被告指定之本案台新銀行帳號，於同
    日亦詢問被告「有救命的嗎」，係問被告有無毒品，後來伊
    先請被告送1公克的甲基安非他命給伊，後來被告找他的下
    游先以拉拉外送（即LALAMOVE）之方式送1公克甲基安非他
    命給伊，伊不知道被告從哪裡出貨，之後被告於翌日（22日
    ）上午11時20分，被告直接開車到伊戶籍地交付剩餘的7公
    克安非他命等語（見偵字卷㈠第203至205頁）、於本院中稱
    ：被告於110年8月21日有以LALAMOVE外送1公克安非他命給
    伊，當時是說好要買8公克的甲基安非他命，伊有依被告提
    供之帳戶匯款過去，剩下的7公克甲基安非他命，被告於翌
    日拿到伊住處給伊，伊在訊息裡面問「現在2/1多少」係在
    問毒品價錢，後來問「有救命的嗎」、「我只知道如果現在
    還能先生一個來最好」，係因為匯款16,000元後還沒有拿到
    毒品，所以要被告先送一個毒品過來救命應急，隔日（8月2
    2日）伊傳訊息給被告「你快到的時候跟我說，我開門你車
    直接開進來」就是被告將剩下7公克甲基安非他命送到伊住
    處時後的訊息等語（見本院卷第254、255頁、第258至260頁
    ），另依卷附證人陳文政與被告之LINE對話譯文（見他字卷
    第118至132頁）內容略以：證人陳文政於110年8月20日詢問
    被告「現在2/1多少」、被告於8月21日答覆：「要去批貨」
    、「我要去台南」、且提供本案台新銀行帳戶帳號，證人陳
    文政隨即張貼已匯款16,000元至本案台新銀行帳戶之交易結
    果截圖，並詢問「什麼時候才到手」、「白天嗎」、「給我
    一個大概的時間」、被告則回覆「到中午前，最晚下午就有
    」，證人陳文政再稱：「如果你能早來就早」、被告回「一
    個救命。能擠看看」，證人陳文政則稱：「有救命的嗎」，
    被告回「我在問別人。我私藏的沒起床」，證人陳文政再稱
    ：「我只知道如果能先生一個來最好」，被告隨後稱：「給
    我聯絡電話、名字、他起來了」、「拉拉、要聯絡的到、找
    誰」，證人陳文政並給予聯繫方式及匿名供被告提供給LALA
    MOVE外送，嗣於8月22日被告於凌晨1時13分許，證人陳文政
    於上午6時27分稱：「在、我起床了、你起床後直接打給我
    」、被告於上午11時10分致電陳文政後，證人陳文政於11時
    20分傳送訊息稱：「快到的時候跟我說我開門你車直接開進
    來」等情，核與證人陳文政前開證述大致相符。
　2.另依證人蔡明賢於偵查時證稱：被告有放甲基安非他命在伊
    家，問伊能不能用拉拉外送幫他寄，被告放在伊這邊的甲基
    安非他命剩1公克，因此，有放在水洗機中幫被告寄送到新
    店，地點為被告指定的等語（見偵字卷㈠第214、215頁），
    參諸卷附證人蔡明賢與被告間LINE對話截圖（他字卷第109
    至113頁）內容略以：被告詢問：「能用拉拉嗎」，證人蔡
    明賢則表示：「我剛醒、你傳給我的我研究一下」，被告詢
    問：「能包一嗎」，證人蔡明賢稱：「恩、剩一、其他出完
    了、馬上包、你隨時可以叫」、「已包好」、並傳送水洗機
    裝在箱子裡的照片予被告、稱「品項水洗機」，隨後又向被
    告稱：「收了、是送到新店對吧」、被告答「對」等情，核
    與前開證人陳文政與被告之對話以LALAMOVE外送1公克甲基
    安非他命至證人陳文政新店之地址相符，況被告於本院訊問
    時供稱：陳文政有匯款16,000元至伊所指示之本案台新銀行
    帳戶，於110年8月21日伊有指示蔡明賢將1公克的甲基安非
    他命請外送員送到陳文政新店的住所等語（見本院卷第32頁
    ），於本院審理時稱：伊有叫陳文政先匯款16,000元過來，
    幫陳文政買甲基安非他命，且於110年8月22日有前往陳文政
    住所等語（見本院卷第262頁、273頁），亦與證人陳文政證
    述及對話譯文相符，應認被告確有於110年8月21日與證人陳
    文政達成以16,000元，出售8公克甲基安非他命之合意，於
    證人陳文完成上開匯款後，被告於同日先指示蔡明賢以LALA
    MOVE外送方式交付1公克甲基安非他命，剩餘7公克則於翌日
    由被告前往證人陳文政住所交付，完成交易。
　3.按販賣毒品屬違法行為，非可公然為之，其交易亦無公定價
    格，不論任何包裝，均可任意分裝增減分量，且每次買賣之
    價量，亦每隨雙方關係深淺、資力、需求及對行情之認知、
    來源是否充裕、查緝是否嚴緊，購買者被查獲時供出來源之
    可能性等而有異，委難查獲利得之實情，但為避免知過坦承
    者難辭重典，飾辭否認者反得僥倖之不當結果，除別有事證
    可認係按同一價量委買、轉售或無償贈與外，即應認販賣之
    人確有營利意圖。查證人陳文政於本院中稱：伊與被告間並
    無糾紛，過去雖有生意往來，但並無欠款，伊與被告係因為
    毒品的關係才有往來等語（見本院卷第253頁、第255、256
    頁、第261頁），可見證人陳文政與被告並無仇恨紛爭，若
    非與被告確有買賣毒品之往來關係，應不至於甘冒偽證罪刑
    責處罰之風險而誣指被告販賣毒品；又依證人龔暐雲於偵訊
    時證稱：伊之前會陪著被告去販賣毒品，伊販賣給他人的毒
    品就是被告給伊的，伊賣出去後所得款項都交予被告，被告
    毒品放置的處所很多，比較具體的地址是在新北市中和區南
    山路34巷3弄底，算是倉庫，住在該址之人叫「小伊」（即
    蔡明賢），蔡明賢就是在該處負責看管毒品之人，放在該處
    的毒品是被告的，就是要拿來販賣的，蔡明賢也是依照被告
    指示，看被告交代說誰要拿毒品，就交付給誰，蔡明賢有時
    候也要負責收錢，蔡明賢也是被告的下線之一，毒品來源也
    是被告的甲基安非他命；有時候伊和被告和上游拿完毒品會
    去蔡明賢家分裝甲基安非他命，或者蔡明賢需要毒品時匯款
    給被告後，被告拿毒品過去給蔡明賢，因為伊也有一起去，
    所以伊知道等語（見他字卷第35至37頁、第41至44頁），可
    見被告與蔡明賢均有在販賣甲基安非他命，且蔡明賢會依照
    被告指示將放置在之其居所之甲基安非他命，交付予向被告
    購買毒品之毒品買家。另證人蔡明賢於警詢、偵訊及本院另
    案訊問時證稱：伊和被告之LINE對話紀錄中，伊向被告說「
    我沒了、下午有人要」意思是指伊這裡沒有毒品甲基安非他
    命了，有人伊詢問要買甲基安非他命，伊向被告說「出的要
    到星期一、二的時候才收的到錢」意思是指伊之前賣出去的
    毒品，要到星期一、二才收的到錢，伊販賣毒品之來源是被
    告，伊跟被告拿毒品來賣，賣完之後要把錢回給被告；伊在
    LINE中向被告說「剩一，其他出完了，馬上包」，意思是當
    時被告前一天帶毒品到伊家，被告有時候會帶毒品到伊家，
    然後被告會跟客人聯絡就會把甲基安非他命賣出去給其他客
    人，會留一些沒有帶走，那天他就只留下一個甲基安非他命
    ，所以伊才會回被告「剩一，其他出完了」，有到伊家把甲
    基安非他命拿走等語（見偵字卷㈠第11至15頁、第113頁、第
    115頁、本院卷第159頁），核與證人陳文政證稱於110年8月
    21日先請被告交付1公克甲基安非他命救急之證述相符，並
    有被告與蔡明賢LINE對話截圖在卷（見他字卷第109至113頁
    ）可佐，足認被告確有與蔡明賢共同販賣毒品，蔡明賢則依
    被告指示將其保管之甲基安非他命出貨給賣家，綜上，被告
    若無從中賺取差價或投機貪圖小利，豈有甘冒重典依購入價
    格轉售或代購之理？衡情當無甘冒警查獲之高度危險，與證
    人陳文政進行毒品交易之可能。是被告主觀顯有營利之意圖
    無訛。
二、被告辯解之論駁：
  ㈠被告及辯護人略辯以：
　1.陳文政一開始拿16,000元給伊要伊幫忙找毒品，後來因為陳
    文政說要應急，因此於110年8月21日先無償轉讓陳文政1公
    克甲基安非他命，並非以16,000元賣8公克甲基安非他命與
    陳文政。
　2.被告於110年8月22日固有前往陳文政家，然係因被告未替陳
    文政找到毒品，但被告與陳文政先前有欠款及材料費用之糾
    紛，因此該日前往陳文政將解釋將16,000元作為欠款及材料
    費用之抵償，當日未交付毒品給陳文政云云。
　㈡惟查：
　1.被告確有與證人陳文政達成以16,000元購買8公克安非他命
    ，且已完成交易一節，已經本院認定如前。證人陳文政於本
    院中亦證稱：被告雖有向伊叫過一次門片，但生意往來之費
    用均已結清，被告另稱6,000元借款部分，伊記得是另外時
    候請朋友拿，應該不是這一次等語（見本院卷第253頁、第2
    61頁），且卷內亦無證據足認被告與證人陳文政間有何生意
    往來或借款之財務糾紛，是被告空言辯稱係作為債務抵償云
    云，應不可採。再者，縱被告與證人陳文政間有債務糾紛，
    依被告與證人陳文政之對話內容觀之，證人陳文政該次匯款
    16,000元之目的係向被告購買毒品，而非清償或抵償款項，
    而被告對於證人陳文政要其找價值16,000元之毒品部分亦不
    否認，是被告於本院中辯稱其因未幫證人陳文政找到毒品，
    因逕自將上開匯款作為債務抵償之用，前1日交付1公克之甲
    基安非他命無償提供，屬轉讓禁藥云云，除與證人陳文政證
    述及客觀事證不符外，亦與常情不符，是被告辯詞，應不足
    採。
　2.至於證人陳文政於本院審理時方稱於8月21日另有同行之友
    人一同前往，且係該友人交付毒品等情（見本院卷第262頁
    ），然被告當日既係與交付毒品之友人一同前往，則無論係
    由被告或其友人交付毒品，僅涉及他人與被告是否為共犯之
    認定，均不影響本案前揭認定，自難僅以證人陳文政未於先
    前證述稱有其他友人一同前往交付毒品，即逕為有利被告之
    認定，被告此部分所辯亦不足採。
三、綜上所述，本案事證明確，被告犯行可堪認定，應依法論科
    。
四、論罪科刑之理由：
  ㈠核被告所為，係犯毒品危害防制條例第4條第2項販賣第二級
    毒品罪，被告就上開犯行持有第二級毒品甲基安非他命之低
    度行為，為其販賣之高度行為所吸收，不另論罪。又被告及
    蔡明賢就本案販賣第二級毒品犯行，有犯意聯絡及行為分擔
    ，應論以共同正犯。
　㈡按犯罪之情狀顯可憫恕，認科以最低度刑仍嫌過重者，得酌
    量減輕其刑，刑法第59條定有明文。另同為販賣第二級毒品
    之人，其原因動機不一，犯罪情節未必盡同，或有大盤毒梟
    者，亦有中、小盤之分，甚或僅止於吸毒者友儕間為求互通
    有無之有償轉讓者亦有之，其販賣行為所造成危害社會之程
    度自屬有異，法律科處此類犯罪，所設販賣第二級毒品之法
    定最低本刑卻同為無期徒刑或10年以上有期徒刑，不可謂不
    重。於此情形，倘依其情狀處以有期徒刑，即足以懲儆，並
    可達防衛社會之目的者，自非不可依客觀之犯行與主觀之惡
    性二者加以考量其情狀，是否有可憫恕之處，適用刑法第59
    條之規定酌量減輕其刑，期使個案裁判之量刑，能斟酌至當
    ，符合比例原則。本院審酌被告所犯本案販賣第二級毒品甲
    基安非他命之數量非鉅，獲利實屬甚微，因其犯罪而影響之
    社會層面非屬廣大，所侵害之法益亦屬有限，與一般大量走
    私進口或長期販賣毒品之「大盤」、「中盤」，動輒以毒品
    數十公斤至數百公斤相較，其惡性及犯罪情節均屬輕微；而
    被告固於偵查、本院中否認販賣毒品犯行，然其販賣與證人
    陳文政之甲基安非他命數量非鉅，且對於有收受16,000元款
    項為證人陳文政找毒品、指示蔡明賢外送1公克毒品，且於
    翌日有前往陳文政家中之事實並不爭執，與犯後全盤否認犯
    行之犯後態度顯然有別，而毒品危害防制條例第4條第2 項
    之販賣第二級毒品罪之法定刑為10年以上有期徒刑，得併科
    1,500萬元以下罰金之重刑，縱處以最低刑度，相較被告前
    開犯罪情節及惡性，仍有所犯情輕法重之處，爰就被告所犯
    前揭犯行，依刑法第59條規定，減輕其刑。
　㈢爰以行為人之責任為基礎，審酌被告無視於國家杜絕毒品危
    害之禁令，為上揭販賣第二級毒品之犯行，有使他人對毒品
    形成生理成癮性及心理依賴性，戕害國民身心健康，對社會
    治安產生危害之虞，所為實屬不該，參酌被告前有販賣第二
    級毒品、施用毒品及持有第二級毒品純質淨重超過20公克以
    上之前案紀錄，有臺灣高等法院被告前案紀錄表在卷（見本
    院卷第289至301頁）可稽、兼衡其犯罪之目的、動機、販賣
    毒品之數量、手段、情節，及被告自陳大學畢業之智識程度
    、曾從事木工工作，月薪約6至8萬元之家庭經濟狀況、無需
    要扶養親屬之家庭生活狀況（見本院卷第278頁）及犯後態
    度等一切情狀，量處如主文所示之刑。
五、沒收：
　㈠按犯毒品危害防制條例第4條之罪者，其供犯罪所用之物，不
    問屬於犯罪行為人與否，均沒收之，毒品危害防制條例第19
    條第1項定有明文。經查，扣案之IPHONE SE手機1支（含SIM
    卡1張，IMEI：000000000000000號），為被告所有，為供其
    以LINE與證人陳文政聯繫，業據被告供陳在卷（見本院卷第
    270頁），足認為被告販賣第二級毒品所用，爰依上揭規定
    宣告沒收。
　㈡按犯罪所得，屬於犯罪行為人者，沒收之；於全部或一部不
    能沒收或不宜執行沒收時，追徵其價額，刑法第38條之1第1
    項前段、第3項分別定有明文。經查，被告因販賣安非他命
    與證人陳文政，而獲取16,000元，經本院認定如前，被告收
    取上開屬因犯罪所得之金錢，縱未扣案，揆諸前揭規定，應
    宣告沒收，並依同條第3項規定，諭知於全部或一部不能沒
    收或不宜執行沒收時，追徵其價額。
  ㈢另扣案之王老吉咖啡包38包、第三級毒品咖啡包5包、透明夾
    練袋1包、包裝紙1包、IPHONE 8PLUS 1支（IMEI：00000000
    000）、安非他命3包等物，卷內無證據足認上開扣案物與被
    告犯本案販賣第二級毒品有關，均不予宣告沒收，附此敘明
    。
據上論斷，應依刑事訴訟法第299條第1項前段，判決如主文。
本案經檢察官吳姿函提起公訴，檢察官詹啟章到庭執行職務。
中　　華　　民　　國　　111 　年　　10　　月　  18　　日
                  刑事第十九庭  審判長法　官  許博然
　　　　　　　　　
　　　　　　　　　                    法  官  王國耀
　　　　　　　　　
　　　　　　　　　                    法  官  洪韻婷
上列正本證明與原本無異。
如不服本判決，應於判決送達後20日內敘明上訴理由，向本院提
出上訴狀 (應附繕本) ，上訴於臺灣高等法院。其未敘述上訴理
由者，應於上訴期間屆滿後20日內向本院補提理由書「切勿逕送
上級法院」。
                                      書記官  張家瑀
　　　　　　　　　　　　　　　　　　　
中　　華　　民　　國　　111 　年　　10　　月　　21　　日
附錄本案論罪科刑法條全文：
毒品危害防制條例第4條
製造、運輸、販賣第一級毒品者，處死刑或無期徒刑；處無期徒
刑者，得併科新臺幣3千萬元以下罰金。
製造、運輸、販賣第二級毒品者，處無期徒刑或10年以上有期徒
刑，得併科新臺幣1千5百萬元以下罰金。
製造、運輸、販賣第三級毒品者，處7年以上有期徒刑，得併科
新臺幣1千萬元以下罰金。
製造、運輸、販賣第四級毒品者，處5年以上12年以下有期徒刑
，得併科新臺幣5百萬元以下罰金。
製造、運輸、販賣專供製造或施用毒品之器具者，處1年以上7年
以下有期徒刑，得併科新臺幣1百50萬元以下罰金。
前五項之未遂犯罰之。